【裁判字號】    97,交聲,656
【裁判日期】    971003
【裁判案由】    聲明異議
【裁判全文】
臺灣彰化地方法院交通事件裁定         97年度交聲字第656號
                                     97年度交聲字第658號
移送機關即
原處分機關  交通部公路總局臺中區監理所彰化監理站
異  議  人
即受處分人  甲○○
上列異議人因道路交通管理處罰條例案件，對於交通部公路總局
臺中區監理所彰化監理站民國97年5月2日彰監四字第裁64─I000
00000、64─I00000000號裁決書不服，聲明異議，本院裁定如下
：
    主  文
原處分均撤銷，發回交通部公路總局臺中區監理所彰化監理站，
另行送達舉發。
    理  由
一、原處分機關略以：異議人即受處分人（下稱受處分人）甲○
    ○所有之車牌號碼PNG－949號重型機車，於民國（下同）96
    年5 月12日20時32分許，在彰化縣大村鄉○○路與中正東路
    口，因「駕車行經有燈光號誌管制之交岔路口闖紅燈」及「
    違反處罰條例之行為，不聽勤務人員制止」之違規，經彰化
    縣警察局員林分局依違反道路交通管理處罰條例第53 條第1
    項、第60條第1 項規定逕行舉發，惟經依法定地址寄送違規
    通知單，因「查無此址」遭退件，原舉發機關復依規定辦理
    公示送達；嗣受處分人未於期限內到案，原處分機關遂於97
    年5月2日分別以彰監四字第裁64─I00000000、64─I000000
    00號裁決書裁處罰鍰新臺幣（下同）4,500元、6,000元並依
    該條例第63條第1 項記違規點數3點、1點，於法並無不合等
    語。
二、異議人聲明異議意旨略以：受處分迄今並未收受任何原舉發
    通知單，原舉發機關並未合法送達，致受處分在不知情之情
    況下，竟遭裁處高額罰鍰，爰請求撤銷原處分云云。
三、按汽車駕駛人，行經有燈光號誌管制之交岔路口闖紅燈者，
    處 1,800元以上5,400元以下罰鍰，並記違規點數3點；另汽
    車駕駛人，駕駛汽車有違反本條例之行為，經交通勤務警察
    或依法令執行交通稽查任務人員制止時，不聽制止或拒絕停
    車接受稽查而逃逸者，除按各該條規定處罰外，處 3,000元
    以上6,000元以下罰鍰，道路交通管理處罰條例第53條第1項
    、第60條第1項、第63條第1項第1款、第3款分別定有明文。
    再按「汽車駕駛人之行為有下列情形之一，當場不能或不宜
    攔截製單舉發者，得逕行舉發：一、闖紅燈或平交道‧‧‧
    。 第1項逕行舉發，應記明車輛牌照號碼、車型等可資辨明
    之資料，以汽車所有人為被通知人製單舉發」，又「本條例
    之處罰，受舉發違反道路交通管理事件之受處罰人，認為受
    舉發之違規行為應歸責他人者，應於舉發違反道路交通管理
    事件通知單應到案日期前，檢附相關證據及應歸責人相關證
    明文件，向處罰機關告知應歸責人，處罰機關應即另行通知
    應歸責人到案依法處理。逾期未依規定辦理者，仍依本條例
    各該違反條款規定處罰」道路交通管理處罰條例第7條之2第
    1項第1款、第4項及第85條第1項分別定有明文；而對於當事
    人之送達，應為送達之處所不明者，行政機關始得依申請准
    為公示送達，如無人為公示送達之申請者，行政機關為避免
    行政程序遲延，認有必要時，得依職權命為公示送達，為行
    政程序法第 78條第1項第1款、第2項所明文規定。復按逕行
    舉發者，應按已查明之資料填註車牌號碼、車輛種類、車主
    姓名或地址，並於通知單上方空白處加註逕行舉發之文字後
    ，由舉發機關送達被通知人；又違反道路交通管理事件，行
    為人認為舉發之事實與違規情形相符者，得於接獲通知單後
    ，親自或委託他人持該通知單，不經裁決向指定之處所，逕
    依裁罰基準執行並繳納罰鍰結案，違反道路交通管理事件統
    一裁罰標準及處理細則第 11條第1項第4款、第48條第1項分
    別訂有明文。揆諸上開處理細則之規定，無非在使逕行舉發
    之違規人（受處分人）得以釐清責任歸屬及得以最低處罰標
    準在限期內自動繳納罰款。是受處分人自應先受「舉發違反
    道路交通管理事件通知單」之通知，其始知悉應到案日期，
    否則受處分人即無從知悉應到案日期，主管機關未經合法送
    達逕行裁決，其裁決程序即屬不適法。
四、經查：本件受處分人甲○○所有之車牌號碼PNG－949號重型
    機車，於前揭時、地，因「駕車行經有燈光號誌管制之交岔
    路口闖紅燈」及「違反處罰條例之行為，不聽勤務人員制止
    」之違規，經彰化縣警察局員林分局依法逕行舉發等情，雖
    有彰化縣警察局96年5月12日彰警交字第I00000000、I00000
    000號舉發違反道路交通管理事件通知單各1紙附卷可稽，惟
    本件受處分人之違規乃由舉發員警「逕行舉發」，即應由原
    舉發機關依上開程序送達始為合法。查受處分人於本件交通
    違規事件發生時（即 96年5月12日），於交通部公路總局臺
    中區監理所彰化監理站之原始車籍資料中所登記車主地址為
    「彰化縣花壇鄉○○村○○路13-1 3號」，然原舉發機關將
    上開資料輸入電腦地址時卻誤鍵為「三芳路」，致原舉發機
    關將原舉發通知單寄送至「彰化縣花壇鄉○○村○○路13-1
    3 號」，因而郵政機關以「查無此址」退件，並致無法送達
    於受處分人，惟原舉發機關未再就正確送達地予以查明，遂
    於96年8月3日即逕對受處分人為公示送達，於法尚有未合，
    有車號查詢重型機車車籍、遭退回之原舉發通知單影本、彰
    化縣警察局97年6月3日員警分五字第0970012721號函、彰化
    縣警察局員林分局96年8月3日員警分五字第09600155771 號
    公示送達公告暨應受送達人清冊各1 份在卷可按。是本件原
    舉發機關遽為公示送達難認為合法，自不生公示送達之效力
    。揆諸前揭說明，原舉發機關之舉發違反道路交通管理事件
    通知單既均未合法送達於受處分人，自與法定程序有違，而
    原處分機關竟遽為上開等裁決，該裁決程序自有瑕疵。是受
    處分人以其並未合法收受上開二紙舉發通知單為由而聲明異
    議，均為有理由。從而，原處分機關逕予裁決，程序上即不
    適法，原處分均應予撤銷，並發回原處分機關，責由原舉發
    機關重新為合法送達後，再依法另為適當之裁決，以資適法
    。
據上論斷，道路交通案件處理辦法第20條之規定，裁定如主文。
中    華    民    國    97    年    10    月     3    日
                  交通法庭         法  官  鮑慧忠
以上正本證明與原本無異。
如不服本裁定，應於裁定送達後五日內向本院提出抗告狀 (須附
繕本 )。
中    華    民    國    97    年    10    月     3    日
                                   書記官  陳秀娟


司法院資訊處製作；財團法人民間司法改革基金會備份。
